【裁判字號】    98,上訴,2627
【裁判日期】    990119
【裁判案由】    毒品危害防制條例
【裁判全文】
臺灣高等法院臺中分院刑事判決        98年度上訴字第2627號
上  訴  人
即  被  告  甲○○
上列上訴人因毒品危害防制條例案件，不服臺灣彰化地方法院98
年度訴字第1647號中華民國98年11月10日第一審判決（起訴案號
：臺灣彰化地方法院檢察署98年度毒偵字第2008號），提起上訴
，本院判決如下：
    主    文
原判決撤銷。
甲○○施用第一級毒品，累犯，處有期徒刑拾月。
    犯罪事實
一、甲○○素行不佳，前曾因施用毒品案件，經臺灣臺中地方法
    院裁定令入戒治處所施以強制戒治1年，自民國（下同）91
    年10月22日起送臺灣臺中戒治所施以強制戒治，迄92年10月
    22日戒治期滿釋放，此部分所犯刑事案件則經臺灣臺中地方
    法院以92年度訴字第945號刑事判決判處有期徒刑7月確定（
    業已執行完畢）。嗣又因違反毒品危害防制條例案件，經國
    防部中部地方軍事法院以94年度台判字第104號刑事判決判
    處有期徒刑1年6月確定，入監執行，於95年9月26日縮短刑
    期執行完畢；又因違反毒品危害防制條例案件，經國防部中
    部地方軍事法院以96年度訴字第3號刑事判決判處有期徒刑2
    年確定，入監執行後，適逢中華民國96年罪犯減刑條例公布
    施行，經國防部中部地方軍事法院以96年度聲減字第52號裁
    定減為有期徒刑1年，並於96年12月16日縮短刑期執行完畢
    。詎甲○○仍不知悔改，復基於施用第一級毒品海洛因及第
    二級毒品甲基安非他命之犯意，於98年8月2日19時許，在其
    位於彰化縣溪湖鎮○○里○○街50號之住處，以將第一級毒
    品海洛因及第二級毒品甲基安非他命摻雜置放於玻璃管內，
    外用火加以燒烤使成氣體後吸食之方式，同時施用第一級毒
    品海洛因及第二級毒品甲基安非他命1次，嗣於98年8月5日7
    時50分許，警方持搜索票至其上開住處執行搜索，復經其同
    意採集其尿液送驗，結果呈嗎啡與甲基安非他命陽性反應，
    而循線查悉上情。嗣甲○○於警詢時供出甲基安非他命之來
    源為丙○○，警方因而查獲丙○○販賣第二級毒品甲基安非
    他命之犯行（業經臺灣彰化地方法院檢察署檢察官98年度偵
    字第6784號提起公訴）。
二、案經彰化縣警察局彰化分局報請臺灣彰化地方法院檢察署檢
    察官偵查起訴。
    理    由
一、上揭犯罪事實，業據上訴人即被告（下稱被告）甲○○於警
    詢及原審行準備程序與審理時分別供認不諱，且其於98年8
    月5日為警查獲時所採取之尿液，經送鑑驗結果，確呈嗎啡
    與甲基安非他命陽性反應，此有彰化縣警察局彰化分局委託
    檢驗尿液代號與真實姓名對照認證單及詮昕科技股份有限公
    司98年8月19日所出具之濫用藥物尿液檢驗報告各1紙附卷可
    稽，足見被告之自白與事實相符，堪足採信。又被告上訴意
    旨雖指稱其行為符合自首之規定云云，但查本件係因被告涉
    嫌違反毒品危害防制條例，為彰化縣警察局彰化分局持臺灣
    彰化地方法院核發之搜索票至被告之住處搜索時，被告同意
    警方採集其尿液送驗，結果呈嗎啡與甲基安非他命陽性反應
    ，始查悉上情，有臺灣彰化地方法院搜索票、彰化縣警察局
    彰化分局搜索筆錄及被告之警詢筆錄等各1 份在卷足按，核
    非被告對於未發覺之罪向警方自首；至被告於警詢時坦承犯
    罪，係自白並非自首，是被告所為顯與刑法第62條所規定自
    首之要件不合，附此說明。
二、按施用第一、二級毒品為犯罪行為，毒品危害防制條例第10
    條定有處罰明文。故施用第一、二級毒品者，依前揭規定本
    應科以刑罰。惟基於刑事政策，對合於一定條件之施用者，
    則依同條例第20條、第23條之規定，施以觀察、勒戒及強制
    戒治之保安處分。又毒品危害防制條例於92年7月9日修正公
    布，自93年1月9日施行，其中第20條、第23條將施用毒品之
    刑事處遇程序，區分為「初犯」及「5年內再犯」、「5年後
    再犯」。依其立法理由之說明：「初犯」，經觀察、勒戒或
    強制戒治後，應為不起訴處分或不付審理之裁定；經觀察、
    勒戒或強制戒治執行完畢釋放後，「5年內再犯」者，因其
    再犯率甚高，原實施之觀察、勒戒及強制戒治既已無法收其
    實效，爰依法追訴或裁定交付審理。至於經觀察、勒戒或強
    制戒治執行完畢釋放後，「5年後再犯」者，前所實施之觀
    察、勒戒或強制戒治已足以遮斷其施用毒品之毒癮，為期自
    新及協助其斷除毒癮，仍適用「初犯」規定，先經觀察、勒
    戒或強制戒治之程序。從而依修正後之規定，僅限於「初犯
    」及「5年後再犯」2種情形，始應先經觀察、勒戒或強制戒
    治程序。倘被告於5年內已再犯，經依法追訴處罰，縱其第3
    次（或第3次以上）再度施用毒品之時間，在初犯經觀察、
    勒戒或強制戒治執行完畢釋放5年以後，已不合於「5年後再
    犯」之規定，且因已於「5年內再犯」，顯見其再犯率甚高
    ，原實施觀察、勒戒或強制戒治，已無法收其實效，即應依
    該條例第10條處罰（最高法院95年5月9日95年度第7次刑事
    庭會議及97年9月9日97年度第5次刑事庭會議決議參照）。
    查本件被告前曾因施用毒品案件，經臺灣臺中地方法院裁定
    令入戒治處所施以強制戒治1年，自91年10月22日起送臺灣
    臺中戒治所施以強制戒治，迄92年10月22日戒治期滿釋放，
    復於前開強制戒治執行完畢之5年內，又因違反毒品危害防
    制條例案件，經國防部中部地方軍事法院以94年度台判字第
    104號刑事判決判處有期徒刑1年6月確定，入監執行，於95
    年9月26日縮短刑期執行完畢；再因違反毒品危害防制條例
    案件，經國防部中部地方軍事法院以96年度訴字第3號刑事
    判決判處有期徒刑2年確定，入監執行後，適逢中華民國96
    年罪犯減刑條例公布施行，經國防部中部地方軍事法院以96
    年度聲減字第52號裁定減為有期徒刑1年，並於96年12月16
    日縮短刑期執行完畢，此有臺灣高等法院被告前案紀錄表1
    份在卷足憑，而被告本件施用第一級、第二級毒品之犯行，
    雖係在前次強制戒治執行完畢5年後所犯，惟被告於上開強
    制戒治執行完畢5年內，曾因施用毒品案件經國防部中部地
    方軍事法院判決確定，業如前述，揆諸上開說明，足認被告
    再犯率甚高，毋須再重新施予觀察、勒戒或強制戒治之處遇
    程序，而應直接依毒品危害防制條第23條第2項之規定逕予
    追訴處罰。綜上所述，本件事證已臻明確，被告前開犯行洵
    堪認定，應予依法論科。
三、按被告以外之人於審判外之陳述，雖不符刑事訴訟法第159
    條之1至第159條之4之規定，而經當事人於審判程序同意作
    為證據，法院審酌該言詞陳述或書面陳述作成時之情況，認
    為適當者，亦得為證據。當事人、代理人或辯護人於法院調
    查證據時，知有第159條第1項不得為證據之情形，而未於言
    詞辯論終結前聲明異議者，視為有前項之同意，刑事訴訟法
    第159條之5第1項、第2項定有明文。立法意旨在於傳聞證據
    未經當事人之反對詰問予以核實，原則上先予排除，惟若當
    事人已放棄詰問或未聲明異議，基於證據資料愈豐富，愈有
    助於真實發現之理念，且強化言詞辯論主義，法院自可承認
    該傳聞證據例外擁有證據能力。查本件被告對於上開非供述
    證據之證據能力，並未於言詞辯論終結前聲明異議，依刑事
    訴訟法第159條之5第2項之規定，視為同意作為證據，且本
    院審酌上開非供述證據係公務員職務上製作之紀錄文書、證
    明文書或係從事業務之人於業務上製作之紀錄文書、證明文
    書，與其責任、信譽攸關，若有錯誤、虛偽，該公務員或從
    事業務之人可能因此擔負刑事及行政責任，且該等文書經常
    處於可能受公開檢查之狀態，其正確性及真實性之保障極高
    ，核無顯有不可信之情況，是本院認該書面陳述適當，依刑
    事訴訟法第159條之5第1項之規定，自得為證據。
四、核被告所為，係犯毒品危害防制條例第10條第1項之施用第
    一級毒品罪及同條例第10條第2項之施用第二級毒品罪。其
    為施用第一、二級毒品而持有第一、二級毒品之行為，持有
    之低度行為已為施用之高度行為所吸收，均不另論罪。至被
    告於為警查獲後，於警詢時供出其甲基安非他命之來源為丙
    ○○，警方因而查獲丙○○販賣第二級毒品甲基安非他命之
    犯行，有被告之警詢筆錄及臺灣彰化地方法院檢察署檢察官
    98年度偵字第6784號起訴書等各1份在卷足憑，是被告施用
    第二級毒品部分應依毒品危害防制條例第17條第1項之規定
    減輕其刑。又被告於上開時、地，係將海洛因及甲基安非他
    命摻雜置放於玻璃管內，外用火加以燒烤使成氣體後吸食之
    方式，同時施用第一級毒品海洛因及第二級毒品甲基安非他
    命1次，係以一行為觸犯上開2罪名，屬想像競合犯，應依刑
    法第55條之規定從一重之施用第一級毒品罪處斷。另被告前
    曾因違反毒品危害防制條例案件，經國防部中部地方軍事法
    院以96年度訴字第3號刑事判決判處有期徒刑2年確定，入監
    執行後，適逢中華民國96年罪犯減刑條例公布施行，經國防
    部中部地方軍事法院以96年度聲減字第52號裁定減為有期徒
    刑1年，並於96年12月16日縮短刑期執行完畢等情，有臺灣
    高等法院被告前案紀錄表1份附卷可稽，其於受有期徒刑之
    執行完畢後，5年內故意再犯本件有期徒刑以上之罪，為累
    犯，應依刑法第47條第1項之規定加重其刑。原審予以論罪
    科刑，固非無見，惟查：(一)原判決理由欄漏論被告施用第二
    級毒品罪（見原判決理由欄四第1、2行），已有未合。(二)被
    告於為警查獲後，於警詢時供出其甲基安非他命之來源為丙
    ○○，警方因而查獲丙○○販賣第二級毒品甲基安非他命之
    犯行，業如前述，原判決就被告施用第二級毒品部分未依毒
    品危害防制條例第17條第1項之規定予以減輕其刑，亦有判
    決不適用法則之違誤。被告上訴意旨指稱其行為符合自首之
    規定云云，雖無理由（已如前述），但原判決既有上述可議
    之處，應由本院將原判決予以撤銷改判。爰審酌被告前曾有
    施用毒品罪行，經送強制戒治後，猶不知悔改，再施用毒品
    不輟，不僅戕害自身健康，更辜負國家將之視為病人，並施
    以長時間之戒治處遇之苦心，惟其對他人權益之侵害仍屬有
    限，於警詢及原審行準備程序與審理時均已坦承犯行，暨其
    犯罪動機、目的、手段、施用次數及其智識程度、生活狀況
    等一切情狀，量處被告如主文第2項所示之刑，以示懲儆。
五、被告經本院合法傳喚而無正當理由不到庭，爰不待其陳述逕
    行判決。
六、據上論結，應依刑事訴訟法第369條第1項前段、第364條、
    第299條第1項前段、第371條、毒品危害防制條例第10條第1
    項、第2項、第17條第1項、刑法第11條前段、第55條、第47
    條第1項，判決如主文。
本案經檢察官乙○○到庭執行職務。
中    華    民    國    99    年    1     月    19    日
            刑事第八庭  審判長法  官  羅  得  村
                              法  官  簡  源  希
                              法  官  劉  榮  服
以上正本證明與原本無異。
如不服本判決應於收受送達後十日內向本院提出上訴書狀，其未
敘述上訴理由者，並得於提起上訴後十日內向本院補提理由書（
均須按他造當事人之人數附繕本）「切勿逕送上級法院」。
                              書記官  江  玉  萍
中    華    民    國    99    年    1     月    19    日
附錄本案論罪科刑法條全文：
毒品危害防制條例第10條
施用第一級毒品者，處6月以上5年以下有期徒刑。
施用第二級毒品者，處3年以下有期徒刑。


司法院資訊處製作；財團法人民間司法改革基金會備份。
